臺灣屏東地方法院屏東簡易庭小額民事判決
111年度屏小字第441號
原      告  馮尤利馬洛耶夫

被      告  陳文濱  

            田鎮華  
上列當事人間請求損害賠償(交通)事件，本院於民國111年10月1
2日言詞辯論終結，判決如下：
    主      文
被告甲○○應給付原告新臺幣7,175元，及自民國111年6月21日起
，均至清償日止，按週年利率百分之5計算之利息。
原告其餘之訴駁回。
訴訟費用新臺幣1,000元由被告甲○○負擔新臺幣500元，餘由原告
負擔。
本判決第一項得假執行，但被告如以新臺幣7,175元為原告預供
擔保，得免為假執行。
    事實及理由
壹、程序事項：
一、按因侵權行為涉訟者，得由行為地之法院管轄。民事訴訟法
    第15條第1項定有明文。查本件原告主張之侵權行為地為國
    道三號南下路段388公里處，而國道三號南下路段387公里處
    位於高屏溪斜張橋之屏東縣轄區內，有Google地圖列印資料
    可佐（見本院卷第129頁），則原告主張之前開侵權行為地
    當位於本院轄區內，本院自有管轄權。
二、按訴狀送達後，原告不得將原訴變更或追加他訴，但擴張或
    減縮應受判決事項之聲明者，不在此限；不變更訴訟標的，
    而補充或更正事實上或法律上之陳述者，非為訴之變更或追
    加民事訴訟法第436條之23、第436條第2項、第255條第1項
    但書第3款、第256條定有明文。本件原告起訴原請求：被告
    應給付原告新臺幣（下同）14,400元，嗣當庭減縮聲明為請
    求14,350元（見本院卷第126頁），核原告所為係減縮應受
    判決事項之聲明，於法並無不合，應予准許。
三、本件被告均經合法通知，未於言詞辯論期日到場，核無民事
    訴訟法第386條各款所列情形，爰依原告聲請，由其一造辯
    論而為判決。　　
貳、實體事項：
一、原告主張：被告甲○○於民國111年2月23日下午3時15分前某
    許，將分離式冷氣銅管30箱（下稱系爭貨物）裝載於車牌號
    碼000-0000號自用小貨車時，竟未注意穩妥裝載系爭貨物，
    嗣被告甲○○駕駛上開自用小貨車，沿國道3號由北向南行駛
    至388公里處時，系爭貨物裝載未穩而掉落於車道，適原告
    駕駛車牌號000-0000號自用小客車（下稱系爭汽車），亦沿
    國道3號由北向南行駛至該處，因而與系爭貨物發生碰撞，
    致系爭汽車前保險桿受損，支出系爭汽車維修費14,350元（
    即零件費用9,850元、工資4,500元），而被告甲○○於系爭事
    故發生時，為鋐達室內裝修工程有限公司之司機，被告乙○○
    則為該公司之負責人，應與被告甲○○共同負損害賠償責任，
    爰依侵權行為之法律關係提起本件訴訟等語，並聲明：被告
    應給付原告14,350元，及自起訴狀繕本送達翌日起至清償日
    止，按週年利率5％計算之利息。
二、被告均未於言詞辯論期日到場，亦未提出書狀作何答辯或陳
    述。
三、得心證之理由：
　㈠按因故意或過失，不法侵害他人之權利者，負損害賠償責任
    。汽車、機車或其他非依軌道行駛之動力車輛，在使用中加
    損害於他人者，駕駛人應賠償因此所生之損害。但於防止損
    害之發生，已盡相當之注意者，不在此限。民法第184條第1
    項前段、第191條之2分別定有明文。查原告主張被告甲○○於
    上開時、地駕駛車牌號碼000-0000號自用小貨車，於起駛前
    未注意穩妥裝載系爭貨物，致系爭貨物於行進中掉落，而與
    原告系爭汽車發生碰撞，造成系爭汽車受損等節，有內政部
    警政署國道公路警察局第五公路警察大隊111年5月26日國道
    警五交字第1110401017號函所附本件交通事故相關資料存卷
    足參（見本院卷第27至53頁），且被告對於原告主張之事實
    ，已於相當時期受合法之通知，而於言詞辯論期日不到場，
    亦未提出準備書狀爭執，依民事訴訟法第280條第3項前段準
    用同條第1項前段規定，應視同自認，則原告主張之上開事
    實堪信為真實，足認被告甲○○之過失行為與系爭汽車受損之
    結果間，具相當因果關係，原告主張被告甲○○應負侵權行為
    之損害賠償責任，自屬有據。
　㈡復按損害賠償，除法律另有規定或契約另有訂定外，應以填
    補債權人所受損害及所失利益為限，民法第216條定有明文
    。次按依民法第196條請求賠償物被毀損所減少之價額，固
    得以修復費用為估定之標準，但以必要者為限（如修理材料
    以新品換舊品，應予折舊），最高法院77年度第9次民事庭
    會議決議（一）、80年度台上字第2476號判決意旨可資參照
    。準此，損害賠償既係在填補被害人所受之損害，使其回復
    應有狀態，並不使之另外受利，故被害人修理材料以新品換
    舊品者，計算材料零件之損害賠償數額時，應扣除折舊始屬
    合理。經查，原告主張其因系爭事故有支出系爭車輛維修費
    14,350元（即零件費用9,850元、工資4,500元）之必要，業
    據其提出維修估價單為證（見本院卷第59頁），且該維修單
    所列之維修項目與系爭車輛受損位置大致相符，金額亦在修
    復之合理價格範圍內，自屬可採。又依行政院所頒固定資產
    耐用年數表及固定資產折舊率表，非運輸業用客車、貨車之
    耐用年數為5年，系爭車輛係於110年2月出廠，有公路監理
    系統查詢結果可稽（見本院卷第103頁），無明確出廠日期
    ，則以110年2月15日為計算基準，計算至111年2月23日系爭
    事故發生時，參酌營利事業所得稅查核準則第95條第6項：
    「固定資產提列折舊採用平均法、定率遞減法或年數合計法
    者，以1年為計算單位；其使用期間未滿1年者，按實際使用
    之月數相當於全年之比例計算之；不滿1月者，以月計」之
    規定，認系爭車輛已使用1年。另考量損害賠償之目的在於
    填補被害人實際損害，應採用平均法計算折舊（即以固定資
    產成本減除殘價後之餘額，按固定資產之耐用年數平均分攤
    計算每期折舊額），較為公允，則每年折舊率為五分之一，
    是系爭車輛維修費用以平均法計算，則前揭零件扣除折舊後
    之價值為8,208元【計算式：①殘價＝取得成本9,850元÷（耐
    用年數5年＋1）＝1,642元；②折舊額＝（取得成本9,850元－殘
    價1,642元)×1/（耐用年數5年）×使用年數1年＝1,642元；③
    扣除折舊後價值＝取得成本9,850元－折舊額1,642元＝8,208元
    ；小數點以下均四捨五入】，加計不予折舊之工資4,500元
    ，原告得請求被告賠償之系爭車輛修理費用為12,708元（計
    算式：8,208＋4,500＝12,708元），逾此部分之主張，尚屬無
    據，不應准許。
　㈢原告雖主張被告乙○○為雇傭甲○○為駕駛之鋐達室內裝修工程
    有限公司負責人，應與甲○○就系爭事故共同負損害賠償責任
    等語，惟始終未敘明其請求被告乙○○負損害賠償責任之依據
    為何，且查被告乙○○於警詢時自稱為鋐達室內裝修工程有限
    公司之經理，且鋐達室內裝修工程有限公司之代表人為訴外
    人李紹群等節，有調查筆錄及商工登記公示資料查詢結果可
    佐（見本院卷第45、105頁），且為原告所不爭執（本院卷
    第126頁），則被告乙○○既非共同侵權人，亦非被告甲○○之
    雇主，自無庸就被告甲○○之駕駛行為負損害賠償責任，是原
    告此部分請求，應屬無據。又按數人負同一債務或有同一債
    權，而其給付可分者，除法律另有規定或契約另有訂定外，
    應各平均分擔或分受之；其給付本不可分而變為可分者亦同
    ，民法第271條定有明文。本件原告係起訴請求被告甲○○、
    乙○○賠償所受損害14,350元，即屬數人負同一債務之情形，
    而上開損害賠償債務在性質上係屬給付可分之債務，本件訴
    訟即有民法第271條規定之適用。復經本院當庭詢問原告請
    求之真意，原告亦稱其起訴係請求被告甲○○、乙○○各給付7,
    175元（計算式：14,350÷2＝7,175），被告2人合計應給付14
    ,350元（見本院卷第126頁）。從而，本院既認定原告對被
    告甲○○之請求有理由，對被告乙○○之請求為無理由，已如前
    述，則原告主張被告甲○○應賠償原告系爭汽車所受損害7,17
    5元，未逾原告得請求維修費之上限即12,708元，洵屬正當
    ，應准許之。
　㈣末按遲延之債務，以支付金錢為標的者，債權人得請求依法
    定利率計算之遲延利息；應付利息之債務，其利率未經約定
    ，亦無法律可據者，週年利率為百分之5；給付無確定期限
    者，債務人於債權人得請求時，經其催告而未為給付，自受
    催告時起，負遲延責任。其經債權人起訴而送達訴狀，或依
    督促程序送達支付命令，或為其他相類之行為者，與催告有
    同一之效力，民法第233條第1項前段、第203條、第229條第
    2項分別定有明文。本件原告請求被告賠償損害，係以支付
    金錢為標的，是原告請求被告甲○○給付自起訴狀繕本送達（
    於111年6月20日送達，見本院卷第71頁送達證書）翌日即11
    1年6月21日起至清償日止，按週年利率5％計算之利息，為有
    理由，應予准許。
四、綜上所述，原告依侵權行為之法律關係，請求被告給付7,17
    5元，及自111年6月21日起至清償日止，按週年利率5％計算
    之利息，為有理由，應予准許；其逾此部分之請求則無理由
    ，應予駁回。
五、本件原告勝訴部分係就民事訴訟法第436條之8第1項適用小
    額程序所為被告敗訴之判決，依同法第436條之20規定，應
    依職權宣告假執行，並依同法第436條之23、第436條第2項
    、第392條第2項規定，依職權宣告被告甲○○於預供擔保後，
    得免為假執行。另依同法第79條及第436條之19第1項規定，
    確定本件訴訟費用額為1,000元（即第一審裁判費1,000元）
    ，並酌定訴訟費用之負擔如主文第3項所示。
六、本件事證已臻明確，原告其餘陳述及攻擊防禦方法核與判決
    結果不生影響，爰不逐一論述，附此敘明。
七、訴訟費用負擔之依據︰民事訴訟法第79條。
中　　華　　民　　國　　111 　年　　10　　月　　26　　日
                  屏東簡易庭  法  官  彭聖芳
正本係照原本作成。
如對判決上訴，須於判決送達後20日內向本院提出上訴狀，其未
表明上訴理由者，應於提出上訴後20日內向本院補提理由書狀（
均須按他造當事人之人數附繕本）。
如委任律師提起上訴者，應一併繳納上訴審裁判費。
中　　華　　民　　國　　111 　年　　10　　月　　26　　日
                  　　　　　　書記官　謝鎮光